【裁判字號】    95,訴,1605
【裁判日期】    951123
【裁判案由】    偽造有價證券
【裁判全文】
臺灣臺中地方法院刑事判決              95年度訴字第1605號
公  訴  人  臺灣臺中地方法院檢察署檢察官
被      告  丁○○
                    （現羈押於臺灣臺中看守所）
指定辯護人  本院公設辯護人乙○○
上列被告因偽造有價證券案件，經檢察官提起公訴（94年度偵緝
字第1228號），本院判決如下：
    主    文
丁○○共同意圖供行使之用，而偽造有價證券，處有期徒刑年
陸月。發票日中華民國89年6月19日、金額新臺幣伍拾玖萬伍仟
元之本票上偽造之發票人「詹甲○○」部分，沒收；附條件買賣
合約上偽造之「詹甲○○」之署名貳枚，均沒收。
    犯罪事實
一、丁○○（原名詹士定）與詹甲○○（於民國89年7月31日與
    丁○○離婚後，更名為甲○○）原為夫妻關係，丁○○為購
    車予外遇女友張惠菁使用，乃未經詹甲○○之同意或授權，
    以冒用詹甲○○名義為買受人，其與張惠菁為共同連帶保證
    人之附條件買賣方式，透過經銷商上立汽車股份有限公司（
    下稱上立公司）向福灣企業股份有限公司（下稱福灣公司）
    購買車牌號碼Y3-3 666號自用小客車一部，於89年6月19日
    ，在臺中市○○路○段137號上立公司，承辦人員丙○○為對
    保手續時，丁○○與張惠菁2人先行在附條件買賣合約之「
    乙方連帶保證人」欄、「車主與保證人對保簽章」欄及本票
    之「共同發票人」欄上分別親自簽名、蓋章後，丁○○隨後
    於同一日，即帶同一名姓名年籍不詳，與其具有基於行使偽
    造私文書及意圖供行使之用而偽造有價證券之共同犯意聯絡
    之成年女子，由該名成年女子持丁○○交付之詹甲○○所有
    國民身分證及印章1枚，冒用詹甲○○之名義，在上開已簽
    有連帶保證人詹士定及張惠菁之附條件買賣合約「乙方」（
    即買受人）欄、「車主與保證人對保簽章」欄及本票「發票
    人」欄上偽造詹甲○○之署名各1枚，並盜蓋詹甲○○之印
    文各1枚於其上，而偽造該私文書及本票各1紙。丁○○與該
    名成年女子再將詹甲○○之國民身分證、印章、偽造之私文
    書及本票交付予承辦人員丙○○而行使之，致生損害於詹甲○○及福灣公司。嗣因丁○○未如期支付購車款，而福灣公
    司對詹甲○○提出違反動產擔保交易法之告訴（業經不起訴
    處分確定），經檢察官偵辦後始查悉上情
二、案經臺灣臺中地方法院檢察署檢察官主動簽分偵查起訴。
    理    由
一、上開犯罪事實，業據被害人甲○○指述綦詳，且被告丁○○
    於本院審理時亦為認罪之陳述，惟被告對於本案是否確有該
    名成年女子與被告共同為本件犯行一情，於本院審理時供述
    ：「詹甲○○的名字是我帶誰去簽名的，我已經忘了。（問
    ：你是否確實有請一名女子去冒名簽詹甲○○的名字？）是
    ，那名女子是成年人，叫做什麼名字，我說不出來，可能是
    我交代丙○○可以有人代簽，有經過我的同意，事情經過這
    麼久，到底是誰簽的我已經忘了，也有可能是我簽的。」等
    語，然查，依證人甲○○於本院審理時結證稱：伊是買車後
    過幾個月才知道那部車登記在伊名下，伊知道後要求被告將
    車子更改在被告的名下，被告說辦理分期無法更名，於是伊
    就親自去上立汽車股份有限公司跟該公司的人解釋那部車不
    是伊所購買；合約書上的「詹甲○○」簽名並不是伊所簽的
    ，但印章是伊所有的等語（詳本院95年11月9日審判筆錄第
    14 頁），暨本院核對該附條件買賣合約及本票上「詹甲○○」之筆跡，與證人甲○○於93年7月6日警詢筆錄、臺中縣
    警察局大甲分局通知、口卡照片、口卡片（詳臺灣臺中地方
    法院檢察署93年度偵緝字第995號偵查卷第4頁背面、第5、6
    、7 、8頁）、於93年7月6日偵查中訊問筆錄、臺灣臺中地
    方法院檢察署限制住居具結書、臺灣臺中地方法院檢察署通
    緝人犯歸案臨時證明書（詳上開偵查卷第16、17、18頁）、
    於93 年7月26日、同年8月10日、同年8月20日偵查中訊問筆
    錄（詳上開偵查卷第24、39、4 5頁）及於95年11月9日本院
    審理時證人甲○○之證人結文上「甲○○」之筆跡，二者無
    論在字形格局、運筆結構上均有甚大差異，前者筆劃有頓筆
    、遲滯、僵硬等運筆不順的現象，兩者字跡之筆劃細部特徵
    並不相同，足認該附條件買賣合約及本票上「詹甲○○」之
    筆跡應確非證人甲○○所親簽無訛；又依證人丙○○於本院
    審理中結證稱：簽訂附條件買賣合約與本票時，詹甲○○、
    丁○○及張惠菁是分二次來簽的，第一次是被告跟張惠菁來
    簽，他們同時在附條件買賣合約及本票上簽自己的名字並且
    蓋上印章，第二次是車主詹甲○○和被告在同一天一起來，
    他們來時，詹甲○○就在附條件買賣合約及本票上面簽名及
    蓋章，至於詹甲○○身分證上照片與來簽名之女子是否同一
    人，其並未看清楚就將身分證收下來，並未刻意核對等語（
    詳本院95年11月9日審判筆錄第10頁）以觀，堪認被告應確
    有與一名冒稱「詹甲○○」之成年女子，一同前往上立公司
    經證人丙○○對保後，偽造詹甲○○之簽名及盜蓋其印章於
    該些文件上無誤；至被告始終未供出該名女子之真實姓名，
    應係恐該名女子涉犯刑責而故意迴護使然。此外，本案復有
    被告所偽造之附條件買賣合約及本票各1紙在卷可稽，顯見
    被告認罪之陳述與事實相符，本件事證明確，被告之犯行，
    堪以認定。
二、核被告所為係犯刑法第201條第1項之偽造有價證券罪、第21
    6條、第210條之行使偽造私文書罪。被告偽造署押之行為係
    偽造有價證券、偽造私文書之部分行為；行使偽造有價證券
    、偽造私文書之低度行為分別為偽造有價證券、行使偽造私
    文書之高度行為所吸收，均不另論罪。查被告行為後，94年
    2月2日修正公佈之刑法，自95年7月1日施行，修正後之刑法
    刪除第55條關於牽連犯之規定，則被告之犯行，因行為後新
    法業已刪除牽連犯之規定，此刪除雖非犯罪構成要件之變更
    ，但顯已影響行為人刑罰之法律效果，自屬法律有變更，依
    新法第2條第1項規定，比較新、舊法；本件被告所犯上開各
    罪具有牽連犯之關係者，依修正前即行為時之規定，應從一
    重罪處斷；依修正後之刑法既已刪除牽連犯之規定，則所犯
    上述各罪應依數罪併罰之規定分論併罰。比較新舊法之規定
    ，修正後之規定並非較有利於被告，依刑法第2條第1項之規
    定，應適用行為時之法律，即適用修正前刑法第55條牽連犯
    之規定，從一重罪處斷；故本件被告為購車而為上開犯行，
    且偽造有價證券係為供擔保，故偽造有價證券、行使偽造私
    文書罪間，有方法結果之牽連關係，應依修正前刑法第55條
    牽連犯之規定，從一重之偽造有價證券罪處斷；又起訴書雖
    未敘及被告所犯偽造有價證券部分，惟此部分與已起訴經認
    定有罪之行使偽造私文書部分有裁判上一罪之關係，應為起
    訴效力所及，本院自得併予審理，均予敘明。被告與該名成
    年女子就上開犯行，有犯意聯絡及行為分擔，均為共同正犯
    。爰審酌被告犯罪之動機、目的、手段、所生之危害及犯罪
    後之態度等一切情狀，量處如主文所示之刑。
三、被告所簽發之本票上，偽造之發票人「詹甲○○」部分，不
    問屬於犯人與否，應依刑法第205條宣告沒收。附條件買賣
    合約雖已交付福灣公司而非被告所有，然其上偽造之「詹甲○○」署押，仍應依刑法第219條之規定，宣告沒收。
據上論結，應依刑事訴訟法第299條第1項前段，刑法第28條、第
201條第1項、第216條、第210條、第205條、第219條，修正前刑
法第55條，判決如主文。
中    華    民    國    95    年    11    月    23    日
                  刑事第十三庭  審判長  法  官  陳慧珊
                                        法  官  黃裕仁
                                        法  官  許月馨
上正本證明與原本無異。
如不服本判決，應於送達後10日內向本院提出上訴狀（須附繕本
），上訴於台灣高等法院台中分院。
                                        書記官  黃美雲
中    華    民    國    95    年    11    月    23    日
附錄論罪科刑法條
中華民國刑法第201條
意圖供行使之用，而偽造、變造公債票、公司股票或其他有價證
券者，處3年以上10年以下有期徒刑，得併科3千元以下罰金。
行使偽造、變造之公債票、公司股票或其他有價證券，或意圖供
行使之用，而收集或交付於人者，處1年以上7年以下有期徒刑，
得併科3千元以下罰金。


司法院資訊處製作；財團法人民間司法改革基金會備份。
